臺灣臺北地方法院刑事裁定
110年度聲判字第234號
聲  請  人
即  告訴人  邱聖權
代  理  人  廖于清律師
            楊瀚瑋律師
被      告  蕭婉君


上列聲請人即告訴人因被告妨害秘密案件，不服臺灣高等檢察署
檢察長中華民國110年9月14日110年度上聲議字第7405號駁回聲
請再議之處分（原不起訴處分案號：臺灣臺北地方檢察署110年
度偵字第21569號），聲請交付審判，本院裁定如下：
    主  文
聲請駁回。
    理  由
一、按告訴人不服上級法院檢察署檢察長或檢察總長認再議為無
    理由而駁回之處分者，得於接受處分書後10日內委任律師提
    出理由狀，向該管第一審法院聲請交付審判；又法院認為交
    付審判之聲請不合法或無理由者，應駁回之，刑事訴訟法第
    258條之1第1項、第258條之3第2項前段分別定有明文。經查
    ，聲請人即告訴人邱聖權以被告蕭婉君涉犯個人資料保護法
    第41條之不當處理個人資料罪嫌，向臺灣臺北地方檢察署（
    下稱臺北地檢署）檢察官提出告訴，經檢察官於民國110年7
    月29日以110年度偵字第21569號為不起訴處分，聲請人不服
    聲請再議，嗣經臺灣高等檢察署（下稱高檢署）檢察長於11
    0年9月14日以110年度上聲議字第7405號處分書就被告涉犯
    妨害秘密罪嫌，認再議無理由而為駁回再議之處分，該處分
    書於110年9月22日送達聲請人等情，業經本院依職權調閱臺
    北地檢署110年度偵字第21569號全卷、高檢署110年度上聲
    議字第7405號全卷核閱無訛，嗣聲請人於110年10月1日委任
    律師具狀向本院聲請交付審判，有各該處分書、送達證書、
    刑事交付審判聲請狀上本院收狀戳章在卷可稽，是本件聲請
    程序即屬適法，先予敘明。
二、原告訴意旨略以：被告係安泰商業銀行（下稱安泰銀行）信
    義分行（址設臺北市○○區○○路0段000號）之行員，未經聲請
    人之同意，竟基於違法個人資料保護法之犯意，利用任職安
    泰銀行之便，於110年3月10日9時許，在上址分行內，以電
    腦系統查詢告訴人之財團法人金融聯合徵信中心（下稱聯徵
    中心）信用資料，無故蒐集聲請人之個人資料，致生損害於
    聲請人對於自身隱私權之維護，因認被告涉有個人資料保護
    法第41條之不當處理個人資料罪嫌。
三、聲請交付審判意旨略以：聲請人名下之永豐商業銀行、中國
    信託商業銀行帳戶固曾被通報為警示帳戶，然依各銀行之內
    部制度，僅須向原通報機關查證即可，被告捨此不為，竟向
    聯徵中心調閱查詢聲請人名下特定銀行之資料，及查詢聲請
    人於中國信託商業集中作業部設定為警示帳戶之資料，被告
    此舉與常理有違，且已違反比例原則，已造成聲請人信用評
    價之減損。又被告雖具有安泰銀行行員身分，惟其並非任職
    於總行，是否已逾權辦理或查詢客戶之個人資料，原不起訴
    處分及原駁回再議處分未予詳查，逕認被告無違反個人資料
    保護法之犯意，爰依法聲請交付審判等語。
四、按刑事訴訟法第258條之1規定聲請人得向法院聲請交付審判
    ，係對於「檢察官不起訴或緩起訴裁量權」制衡之一種外部
    監督機制，法院僅就檢察官所為不起訴或緩起訴之處分是否
    正確加以審查，以防止檢察機關濫權，依此立法精神，同法
    第258條第3項規定法院審查聲請交付審判案件時「得為必要
    之調查」，其調查證據之範圍，自應以偵查中曾顯現之證據
    為限，不可就聲請人新提出之證據再為調查，亦不可蒐集偵
    查卷以外之證據。除認為不起訴處分書所載理由違背經驗法
    則、論理法則或其他證據法則，否則不宜率予裁定交付審判
    。且法院裁定交付審判，即如同檢察官提起公訴，使案件進
    入審判程式，是法院裁定交付審判之前提，必須偵查卷內所
    存證據已符合刑事訴訟法第251條第1項規定「足認被告有犯
    罪嫌疑」，檢察官應提起公訴之情形，亦即該案件已經跨越
    起訴門檻，否則，縱或法院對於檢察官所認定之基礎事實有
    不同判斷，但如該案件仍須另行蒐證偵查，始能判斷應否交
    付審判者，因交付審判之審查制度並無如同再議救濟制度得
    為發回原檢察官續行偵查之設計，法院仍應依同法第258條
    之3第2項前段規定，以聲請無理由而裁定駁回。
五、聲請人以前揭聲請意旨聲請交付審判，經本院依職權調閱原
    不起訴處分書、原駁回再議處分書及其相關卷宗後，認聲請
    人之聲請為無理由，分述如下：　
（一）按「非公務機關對個人資料之蒐集或處理，除第六條第一
      項所規定資料外，應有特定目的，並符合下列情形之一者
      ：一、法律明文規定。二、與當事人有契約或類似契約之
      關係，且已採取適當之安全措施。三、當事人自行公開或
      其他已合法公開之個人資料。四、學術研究機構基於公共
      利益為統計或學術研究而有必要，且資料經過提供者處理
      後或經蒐集者依其揭露方式無從識別特定之當事人。五、
      經當事人同意。六、為增進公共利益所必要。七、個人資
      料取自於一般可得之來源。但當事人對該資料之禁止處理
      或利用，顯有更值得保護之重大利益者，不在此限。八、
      對當事人權益無侵害。」；又同法第20條第1項前段規定
      「非公務機關對個人資料之利用，除第6條第1項所定之資
      料（即所謂「敏感性個人資料」）外，應於蒐集之特定目
      的必要範圍內為之。」個人資料保護法第19條第1項、第2
      0條第1項前段分別定有明文。
（二）聯徵中心前於109年8月18日通報聲請人名下中國信託商業
      銀行帳戶列為警示帳戶，聲請人之安泰銀行帳戶後於109
      年8月18日12時10分許亦設為警示帳戶，而被告為安泰銀
      行授權查詢之作業人員，即於110年3月10日列印聯徵中心
      通知之衍生戶應否刪除明細表，辦理衍生戶解查之查詢作
      業，並依相關資料辦理解除聲請人安泰銀行帳戶之警示通
      報等情，有安泰銀行連線作業系統「查詢警示帳戶/衍生
      之管制帳戶」查詢畫面列印資料、94年8月16日行政院金
      融監督管理委員會金管銀（一）字第0948011044號函文、
      聯徵中心通知之衍生戶應（否）刪除明細表、安泰銀行信
      義分行信用資訊人員登記簿、查詢項目統計表（單位）、
      聯徵中心查詢畫面（邱聖權）、安泰銀行開立帳戶總申請
      書暨總約定書在卷可憑（見偵卷第13至17、23至61頁），
      是此部分事實，首堪認定。
（三）聲請人雖稱被告查詢聲請人之聯徵中心信用資料，違反常
      理、比例原則及逾越權限且已造成聲請人信用評價之減損
      云云。惟查：依聲請人簽立之安泰銀行開立帳戶總約定書
      第拾貳節第三條約定，聲請人已同意授權安泰銀行查核其
      信用資料，並將資料提供予聯徵中心等徵信機構處理與利
      用（見偵卷第53頁）；復參酌94年8月16日行政院金融監
      督管理委員會金管銀（一）字第0948011044號函文發布之
      「一人持有多個金融機構存款帳戶，其中一帳戶經通報為
      警示帳戶，其餘帳戶之通報及控管作業程序」第6條「金
      融機構總行於擷取或收到金融聯合徵信中心之『警示帳戶』
      通報資料後，應即時查證比對金融機構所有分支單位是否
      有『警示帳戶衍生之管制帳戶』，若發現有此等帳戶應即予
      註記，限制存戶使用提款卡、語音轉帳、網路轉帳及其他
      電子支付之轉帳交易(不含臨櫃交易及自動扣款轉帳等情
      形)，並循金融機構內部通報系統轉知所屬分支單位。該『
      警示帳戶衍生之管制帳戶』雖非屬警示帳戶，但如屬『金融
      同業間遭歹徒詐騙案件通報要點』所列之『歹徒詐騙案件』
      者，則仍應依該要點向金融聯合徵信中心通報」之規定。
      及安泰銀行「洗錢防制及疑似不法顯屬異常交易管理作業
      」第五節規定，處理人員應透過聯徵中心查詢「Z22通報
      案件紀錄及補充註記資訊」及查詢本行待查戶資料，確認
      客戶已無警示案件後，始得解除衍生管制帳戶（見偵卷第
      15、65頁）。由上開約定及規範之意旨，可知被告因擔任
      安泰銀行行員之職務，為確認及解除聲請人「衍生管制帳
      戶」之特定目的，依前揭規定查詢聲請人之聯徵中心信用
      資料，進而解除聲請人安泰銀行帳戶之警示通知等節，均
      係依相關金融法規及銀行內部作業規則所辦理，並藉此程
      序解除聲請人帳戶警示通知，亦係維護聲請人之權益。被
      告自無違反個人資料保護法之情事，無從以該等罪責相繩
      。
（四）至於聲請意旨另謂應有函詢元大商業銀行中正分行，調查
      解除個人衍生管制帳戶有無查詢聯徵中心信用資料之必要
      等節，然該項證據應否調查及其證明力如何，均非審理聲
      請交付審判案件之法院所應審酌之事項。況縱為上開調查
      ，其所得結果之證據證明力，其證據價值尚難逾越現有證
      據，尚無必要，自難謂檢察官有未予調查之違法，併此敘
      明。
六、綜上所述，本件尚難僅憑聲請人片面之指訴，遽為不利被告
    之認定。臺北地檢署檢察官所為原不起訴處分及高檢署檢察
    長原駁回再議處分，既已詳予調查偵查卷內所存證據，並敘
    明認定被告未構成妨害秘密罪嫌之所憑證據及判斷理由，其
    取捨證據、認定事實或適用法律既無違背經驗法則、論理法
    則或證據法則，亦未見有何違法或不當。聲請人猶執前詞，
    指摘原不起訴及駁回再議等處分違誤，聲請交付審判，為無
    理由，應予駁回。
七、依刑事訴訟法第258條之3第2項前段，裁定如主文。
中　　華　　民　　國　　111 　年　　3 　　月　　30　　日
　　　　　　　　　刑事第十一庭  審判長法　官　鄧鈞豪
　　　　　　　　　                    法  官  林鈺珍
　　　　　　　　　                    法  官  趙德韻
以上正本證明與原本無異。
本裁定不得抗告。
　　　　　　　　　　　　　　      　  書記官　廖婉君
中　　華　　民　　國　　111 　年　　3 　　月　　30　　日